【裁判字號】    99,裁,909
【裁判日期】    990422
【裁判案由】    土地增值稅
【裁判全文】
最  高  行  政  法  院  裁  定
                                       99年度裁字第909號
上  訴  人  甲○○
被 上訴 人  臺北市稅捐稽徵處
代  表  人  乙○○
上列當事人間土地增值稅事件，上訴人對於中華民國99年1月28
日臺北高等行政法院98年度訴字第2245號判決，提起上訴，本院
裁定如下：
    主  文
上訴駁回。
上訴審訴訟費用由上訴人負擔。
    理  由
一、按對於高等行政法院判決之上訴，非以其違背法令為理由，
    不得為之，行政訴訟法第242條定有明文。依同法第243條第
    1項規定，判決不適用法規或適用不當者，為違背法令；而
    判決有同條第2項所列各款情形之一者，為當然違背法令。
    是當事人對於高等行政法院判決上訴，如依行政訴訟法第24
    3條第1項規定，以高等行政法院判決有不適用法規或適用不
    當為理由時，其上訴狀或理由書應有具體之指摘，並揭示該
    法規之條項或其內容；若係成文法以外之法則，應揭示該法
    則之旨趣，倘為司法院解釋或本院之判例，則應揭示該判解
    之字號或其內容。如以行政訴訟法第243條第2項所列各款情
    形為理由時，其上訴狀或理由書，應揭示合於該條項各款之
    事實。上訴狀或理由書如未依此項方法表明者，即難認為已
    對高等行政法院判決之違背法令有具體之指摘，其上訴自難
    認為合法。
二、上訴人所有臺北市○○區○○段5小段186地號土地（應有部
    分1/4，以下簡稱系爭土地，地上建物門牌臺北市南港區○
    ○○路○段148號3樓），於80年4月1日經臺灣士林地方法院
    （以下簡稱士林地院）民事執行處強制執行拍定，80年4月
    10日由訴外人李肖龍取得所有權。因上訴人未申請按自用住
    宅用地稅率課徵土地增值稅，被上訴人乃以80年4月13日北
    市稽南二字第6642號函核定按一般用地稅率課徵土地增值稅
    ，並請執行法院代為扣繳土地增值稅新臺幣（下同）654,60
    9元在案。嗣上訴人於95年5月23日向被上訴人所屬南港分處
    申請改按自用住宅用地稅率課徵土地增值稅，經該分處以逾
    15年之請求權消滅時效為由，以95年6月2日北市稽南港增字
    第09560282600號函復予以否准。上訴人不服，提起訴願，
    經臺北市政府以95年10月5日府訴字第09584910000號訴願決
    定駁回，向原審法院提起行政訴訟，經原審法院以96年11月
    22日95年度訴字第4214號判決(以下稱前判決)駁回上訴人之
    訴，因上訴人逾越法定期間提起上訴而告確定在案。嗣上訴
    人於98年3月6日向被上訴人所屬南港分處申請系爭土地改按
    自用住宅用地稅率課徵土地增值稅，並退還溢繳稅款，經該
    分處審認本案之土地增值稅業經原審法院裁定駁回上訴人之
    上訴，行政救濟業已確定，乃以98年4月21日北市稽南港甲
    字第09830238900號函復上訴人。上訴人不服，提起訴願，
    經被上訴人重新審查後，乃以98年6月3日北市稽南港字第09
    830374000號函自行撤銷前揭函復及敘明土地增值稅之核定
    處分業已確定，並無違誤，仍應無法准予退稅。嗣臺北市政
    府以前揭函復已不存在為由，以98年6月25日府訴字第09870
    074800號訴願決定不受理。上訴人對於上開被上訴人98年6
    月3日北市稽南港字第09830374000號函仍表不服，提起訴願
    ，再遭臺北市政府決定不受理，遂提起行政訴訟，求為判決
    訴願決定及原處分均撤銷，被上訴人應退還所溢繳之土地增
    值稅，經原審法院判決(以下稱原判決)駁回。
三、上訴人對於原判決上訴，雖以該判決違背法令為由。惟查原
    判決係論斷：上訴人無依土地稅法第34條之1第2項規定，得
    申請改按自用住宅用地稅率課徵土地增值稅之權利，業經前
    判決確定在案，則上訴人於本案自不得為與該確定判決意旨
    相反之主張，原判決亦不得為與該確定判決意旨相反之判斷
    。上訴人既無申請改依自用住宅用地稅率課徵土地增值稅之
    權，是被上訴人前按一般用地稅率核定課徵系爭土地增值稅
    ，自無適用法令錯誤或計算錯誤情事。是以本案顯與稅捐稽
    徵法第28條第2項之規定無關。上訴意旨以關於稅捐稽徵法
    第28條第2項之財政部98年2月10日台財稅字第09800014581
    函釋，指摘原判決有不適用法規及不調查證據之違背法令情
    事，不能認對該判決之如何違背法令已有具體之指摘。依首
    揭說明，應認其上訴為不合法。
四、據上論結，本件上訴為不合法。依行政訴訟法第249條第1項
    前段、第104條、民事訴訟法第95條、第78條，裁定如主文
    。
中    華    民    國    99    年    4     月    22    日
                    最高行政法院第五庭
                        審判長法官  黃  璽  君
                              法官  曹  瑞  卿
                              法官  鄭  忠  仁
                              法官  吳  東  都
                              法官  陳  金  圍
以  上  正  本  證  明  與  原  本  無  異
中    華    民    國    99    年    4     月    23    日
                              書記官  郭  育  玎


司法院資訊處製作；財團法人民間司法改革基金會備份。
